【裁判字號】    95,台上,4204
【裁判日期】    950731
【裁判案由】    違反槍砲彈藥刀械管制條例等罪
【裁判全文】
最高法院刑事判決            九十五年度台上字第四二０四號
    上  訴  人  台灣高等法院台中分院檢察署檢察官
    被      告  甲○○
                        弄2號3樓（另案在監執行中）
上列上訴人因被告違反槍砲彈藥刀械管制條例等罪案件，不服台
灣高等法院台中分院中華民國九十五年三月三十日第二審判決（
九十五年度上訴字第一四九號，起訴案號：台灣台中地方法院檢
察署九十四年度偵字第一一六一一號），提起上訴，本院判決如
下：
    主  文
原判決撤銷，發回台灣高等法院台中分院。
    理  由
本件原判決以公訴意旨略稱：被告甲○○於民國九十四年間，在
台中市○○區○○街四五五巷九弄二號三樓，以砂輪機、電鑽、
游標尺、噴燈等工具，改造其所購入之玩具槍及子彈，使之成為
具有殺傷力之槍械及子彈。嗣因被告於同年四月四日上午六時四
十分許，在台中市○○區○○街四五五巷九弄二號東山宏城大樓
地下室停車場內，與該大樓住戶黃耀宗發生停車糾紛，由於黃耀
宗遲未道歉，被告遂於同月七日上午六時四十分許，在東山宏城
大樓警衛室前，持上揭一把不明改造槍枝恐嚇黃耀宗，經該大樓
警衛勸阻，被告才將槍械收回背包。旋於同年七月十四日上午十
一時四十分許，經警在被告上揭軍和街四五五巷九弄二號三樓住
所搜獲改造空氣長槍一支，並於同日上午十二時四十分許，在台
中市北區○○○○街十一巷六號五樓粘富琳租屋處扣得被告所有
具有殺傷力之改造玩具手槍二支、尚未改造完成不具殺傷力之改
造手槍二支、改造子彈五發、改造槍管一支、改造槍機一只、玩
具底火帽五十五顆、改造彈頭十九顆、改造彈殼二十五顆、游標
尺一支、電鑽二支、電子秤一台、活動式砂輪機一台、固定式砂
輪機一台、彈簧五條、固定器一台、瓦斯噴台燈一台、改造工具
一批等物，因認被告涉犯槍砲彈藥刀械管制條例第八條第一項、
第十二條第一項未經許可製造槍枝子彈罪及刑法第三百零五條恐
嚇危害安全罪嫌。經審理結果，認為不能證明被告犯罪，爰維持
第一審諭知其無罪之判決，駁回檢察官在第二審之上訴。固非無
見。惟查：同一案件曾經實體判決確定者，應諭知免訴之判決，
刑事訴訟法第三百零二條第一款定有明文，此即訴訟法上一事不
再理之原則。蓋依同法第二百六十七條規定，單一刑罰權之犯罪
事實經一部起訴者，其效力及於全部，法院即應就全部犯罪事實
加以審判，如經一次有罪判決確定，即不得再為有罪或無罪之實
體判決，否則即有一罪兩罰或雙重裁判之違法。此所謂同一案件
，係指同一訴訟客體，即被告及犯罪事實均相同者而言，不以起
訴或告訴時所引用之法條或罪名為區分標準，包括同一被告所犯
實質上或修正前刑法想像競合犯、牽連犯之裁判上一罪案件，故
一行為而觸犯數罪名，或犯一罪而其方法或結果之行為犯他罪名
者，其一部行為經判決確定，其既判力既及於全部，倘檢察官復
就所犯之他罪名重行起訴，法院即應依刑事訴訟法第三百零二條
第一款諭知免訴，無再就所犯他罪名為實體判決之餘地。卷查被
告基於概括之犯意，先於九十三年十一月間，在南投縣埔里鎮○
○路二十五之一號之住處受陳健立（已死亡）委託寄藏具殺傷力
之仿WALTHER廠製PPK/S型半自動手槍製造之玩具手槍換裝土造金
屬槍管改造而成之改造手槍（槍枝管制編號：00000000
00、0000000000）二支（各含彈匣一個）、仿BERE
TTA 廠92FS型半自動手槍製造之玩具手槍換裝土造金屬槍管而成
之改造手槍（槍枝管制編號：0000000000）一支（含
彈匣一個）、制式九０手槍子彈六發（具殺傷力）、口徑十二ga
uge 制式霰彈一發、改造子彈四發、不具殺傷力土造九mm子彈一
發、不具殺傷力之改造子彈一發、不具殺傷力之改造子彈四發，
放置於上開埔里鎮住所旁田中。後因前開住所遭法院查封拍賣，
乃於九十四年三、四月間，將上開仿WALTHER廠製PPK/S型半自動
手槍製造之玩具手槍換裝土造金屬槍管改造而成之改造手槍（槍
枝管制編號：0000000000號）一支（含彈匣一個）及
仿BERETTA 廠92FS型半自動手槍製造之玩具手槍換裝土造金屬槍
管而成之改造手槍（槍枝管制編號：0000000000號）
一支（含彈匣一個）、制式九０手槍子彈六發、制式霰彈一發、
改造子彈四發、不具殺傷力土造九mm子彈一發、不具殺傷力之改
造子彈一發，移置於台中市北區○○○○街十一巷六號五樓粘富
琳租屋處藏放，未經許可寄藏上開槍、彈。另於九十四年二、三
月間某日，在台中市之百貨公司購得具殺傷力之空氣長槍一支（
槍枝管制編號：0000000000號）、不具殺傷力之仿BE
RETTA 廠92FS型半自動手槍外型製造之玩具手槍一支（槍枝管制
編號：0000000000號）、仿S&W 廠半自動手槍外型製
造之玩具手槍一支（槍枝管制編號：0000000000號）
放置在同市○○區○○街四五五巷九弄二號三樓住處內，未經許
可持有上開空氣長槍。因被告於九十三年十二月十三日晚上七時
四十分許，持前揭具殺傷力之仿WALTHER廠製PPK/S型半自動手槍
之改造玩具手槍一支（槍枝管制編號：0000000000號
）在上開軍和街四五五巷九弄二號東山宏城大樓地下室停車場為
警當場查獲。而於九十四年七月十四日上午十一時四十分許，為
警在同址三樓住處查扣上開具殺傷力之改造空氣長槍一支（槍枝
管制編號：0000000000號）等物，復於同日上午十二
時四十分許，為警在台中市北區○○○○街十一巷六號五樓粘富
琳租屋處查扣上開具殺傷力之仿WALTHER廠製PPK/S型半自動手槍
製造之玩具手槍換裝土造金屬槍管改造而成之改造手槍（槍枝管
制編號：0000000000號）一支（含彈匣一個）及仿BE
RETTA 廠92FS型半自動手槍製造之玩具手槍換裝土造金屬槍管而
成之改造手槍（槍枝管制編號：0000000000號）一支
（含彈匣一個）、制式九０子彈六發、制式霰彈一發、改造子彈
五發，及不具殺傷力之仿BERETTA 廠92FS型半自動手槍外型製造
之玩具手槍一支（槍枝管制編號：0000000000號）、
仿S&W 廠半自動手槍外型製造之玩具手槍一支（槍枝管制編號：
0000000000號）、不具殺傷力土造9mm 子彈一發、玩
具槍用之填充氣體式彈匣一個、尚未車通完成之玩具金屬槍管一
支、土造金屬槍機半成品一支、玩具底火帽五十五發、黑色火藥
一瓶、銅條四支、底火五十五發、土造金屬彈頭十九顆、玩具金
屬空彈殼二十四顆、口徑九mm制式空彈殼一顆、游標尺一支、電
鑽二支、電子秤一台、活動式砂輪機一台、固定式砂輪機一台、
彈簧五條、固定器一台、瓦斯噴燈一台、改造工具一批等物之事
實。業經台灣台中地方法院檢察署檢察官提起公訴（九十三年度
偵字第二一九六四號），並經台灣台中地方法院於九十四年十一
月三十日（九十四年度訴字第一一二三號）判決論被告以連續未
經許可，寄藏可發射子彈具有殺傷力之改造手槍罪，處有期徒刑
肆年，併科罰金新台幣二十萬元，罰金如易服勞役，以罰金總額
與陸個月之日數比例折算，而於九十四年十二月十五日確定移送
執行在案，有台灣高等法院被告前案紀錄表及台灣台中地方法院
九十四年度訴字第一一二三號判決附卷可稽（原審卷第二十三、
六十三至六十九頁）。詎原審於九十五年三月三十日為本案判決
時，對於同一被告、同一時間、同一地點，為警查獲同一批槍、
彈，似為同一案件，業經檢察官提起公訴，並經原審判決確定之
事實，未諭知免訴，逕為實體上無罪之判決，自有適用法則不當
之違背法令。檢察官上訴意旨指摘原判決違法，為有理由，應認
原判決有發回更審之原因。而原判決關於恐嚇危害安全部分，因
公訴人認與上開製造槍、彈部分，有牽連犯裁判上一罪之關係，
基於審判不可分原則，應併予發回。
據上論結，應依刑事訴訟法第三百九十七條、第四百零一條，判
決如主文。
中    華    民    國  九十五  年    七    月  三十一  日
                      最高法院刑事第二庭
                          審判長法官  紀  俊  乾
                                法官  黃  正  興
                                法官  陳  東  誥
                                法官  花  滿  堂
                                法官  陳  世  淙
      本件正本證明與原本無異
                                      書  記  官
中    華    民    國  九十五  年    八    月    二    日
                                                      j


司法院資訊處製作；財團法人民間司法改革基金會備份。
